臺灣臺中地方法院民事判決
111年度勞訴字第21號
原      告  郭宏志  
被      告  全邑有限公司
                      設臺中市○○區○○○○路000巷0號0                          樓
法定代理人  方麗珠  
訴訟代理人  林更穎律師
複 代理 人  宋豐浚律師
            鄭燕燕
上列當事人間請求給付資遣費等事件，本院於111年7月15日言詞
辯論終結，判決如下：
    主  文
一、被告應給付原告新臺幣玖拾壹萬零貳佰元。
二、原告其餘之訴駁回。
三、訴訟費用由被告負擔十分之七，餘由原告負擔。
四、本判決第一項得假執行；但被告如以新臺幣玖拾壹萬零貳佰
    元為原告預供擔保，得免為假執行。
    事實及理由
一、原告主張：原告自民國80年5月10日起受僱於被告，擔任印
    刷師傅，月平均工資為新臺幣（下同）33,300元。嗣被告於
    110年6月30日以虧損為由終止與原告間之勞動契約，應發給
    原告舊制退休金957,000元、資遣費168,000元、特別休假未
    休工資180,000元、謀職假工資12,000元，扣除被告已給付
    之資遣費30,000元，被告尚應給付原告1,287,000元，爰依
    勞動基準法第16條第2項、第38條第4項、第55條第1項第1款
    、勞工退休金條例第11條第1項、第2項、第12條第1項規定
    提起本件訴訟等語，並聲明：被告應給付原告1,287,000元
    。
二、被告則以：依原告之薪資表所載，原告於110年1月至6月之
    月平均工資為21,600元，原告請求以投保薪資計算舊制退休
    金及資遣費之金額，即屬無據；且原告如未使用謀職假，自
    不得向被告請求給付謀職假工資等語，資為抗辯，並聲明：
    原告之訴駁回。
三、本件原告主張自80年5月10日起受僱於被告，擔任印刷師傅
    ，被告於110年6月30日以虧損為由終止與原告間之勞動契約
    ，被告已給付30,000元之資遣費，原告於5年內未休特別休
    假等情，業據其提出臺中市政府勞工局勞資爭議調解紀錄為
    證（見本院卷第19至20頁），且為被告所不爭執，自堪信為
    真實。
四、原告另主張被告應給付原告舊制退休金、資遣費、特別休假
    未休工資、謀職假工資，且應以月平均工資33,300元為計算
    舊制退休金及資遣費之基準等節，則為被告所否認，並以前
    詞置辯。茲分述如下：
　㈠原告之月平均工資應為21,720元：
　　⒈原告主張其薪資為以月計薪，被告於最後一年自行改為日
      薪1,200元云云。查，依原告提出之薪資條（見本院卷第8
      1至87頁），有關薪資部分均載明係日薪乘以工作天數，
      以108年10月為例，24天×1,266元＝30,384元；又以110年6
      月為例，18天×1,200元＝21,600元。若原告之薪資如原告
      主張係以月計算，則每月之薪資數字應相同，且無庸計算
      實際工作天數，但原告確實因每月工作天數不同，而有不
      同之薪資收入，原告主張其薪資係按月計算，已無可取。
　　⒉原告雖主張被告因經濟不景氣讓員工放無薪假，致原告之
      工作日數減少，薪水相對減少，應以放無薪假前之薪資水
      準計算平均薪資云云。惟原告既係按日計薪，勞資雙方訂
      定勞動契約之真意，即係勞工有工作之日數方始計算薪資
      ，且原告迄未證明，被告與原告訂定勞動契約時，曾保證
      原告每月之最低工作日數，或就每月工作日數為約定，則
      被告對原告應負之給付勞動報酬義務，自僅侷限於原告服
      勞務之日數。
　　⒊原告與被告間之勞動契約既係按日計酬，即有工作始計薪
      、無工作不計薪，與按月計薪因公司工作量減少，要求員
      工減少工作時間，並扣減其未工作時間薪資之無薪假不同
      ，原告主張應適用無薪假以前之平均薪資云云，洵無可取
      。甚者，依原告提出之薪資條，原告於109年7月、8月僅
      領取工資一萬餘元（見本院卷第83頁），益證原告每月薪
      資不固定。
　　⒋按平均工資，係指計算事由發生之當日前六個月內所得工
      資總額除以該期間之總日數所得之金額。工作未滿六個月
      者，指工作期間所得工資總額除以工作期間之總日數所得
      之金額。工資按工作日數、時數或論件計算者，其依上述
      方式計算之平均工資，如少於該期內工資總額除以實際工
      作日數所得金額百分之六十者，以百分之六十計，勞動基
      準法第2條第4款定有明文。查原告自離職前6個月即110年
      1月1日起至110年6月30日止之工資總額，應以薪資條所載
      之金額為準（見本院卷第85至87頁），合計129,600元（
      計算式：21,600×6＝129,600）。按此，依該工資總額除以
      工作期間總日數181天（計算式：31＋28＋31＋30＋31＋30＝181
      ），原告每日平均工資為716元（計算式：129,600÷181＝7
      16，元以下四捨五入）；惟如以前揭工資總額除以該6個
      月實際工作日數108天（計算式：18×6＝108），再乘以60%
      計，原告每日平均工資為720元（計算式：129,600÷108×6
      0%＝720），兩者相比較，如以前者方式計算原告之日平均
      工資，顯然少於上開以實際工作日數計算日平均工資60%
      ，故本件應採勞動基準法第2條第4款後段規定方式計算其
      日平均工資，對於原告較為有利，並依此原則計算原告月
      平均工資結果為21,720元（計算式：720×181÷6＝21,720）
      。
　　⒌原告雖以投保薪資33,300元作為平均工資之計算基準，並
      提出勞工保險被保險人投保資料表（明細）為證（見本院
      卷第95頁），然上開所證為投保薪資，與實際工資不同，
      自不得以投保薪資作為平均工資之依據，此部分原告主張
      以投保薪資計算舊制退休金及資遣費之金額，尚屬無據。
  ㈡原告得請求被告給付舊制退休金629,880元：
　　⒈按勞工退休金條例施行前已適用勞動基準法之勞工，於本
      條例施行後，仍服務於同一事業單位而選擇適用本條例之
      退休金制度者，其適用本條例前之工作年資，應予保留。
      前項保留之工作年資，於勞動契約依勞動基準法第十一條
      規定終止時，雇主應依該法規定，以契約終止時之平均工
      資，計給該保留年資之資遣費或退休金，並於終止勞動契
      約後三十日內發給，勞工退休金條例第11條第1項、第2項
      分別定有明文。又按勞工退休金之給與標準按其工作年資
      ，每滿一年給與兩個基數。但超過十五年之工作年資，每
      滿一年給與一個基數，最高總數以四十五個基數為限。未
      滿半年者以半年計；滿半年者以一年計，勞動基準法第55
      條第1項第1款亦有明定。
　　⒉經查，被告已於110年6月30日依勞動基準法第11條第2款規
      定終止兩造間勞動契約，業如上述，又原告為勞工退休金
      條例94年7月1日施行前已適用勞動基準法之勞工，於勞工
      退休金條例施行後，仍服務於同一事業單位而選擇適用勞
      工退休金條例之退休金制度，則其請求被告依勞工退休金
      條例第11條第1項、第2項規定，就其於94年7月1日前之工
      作年資，以契約終止時之平均工資，計給依勞動基準法第
      55條第1項第1款規定之退休金，洵屬有據。
　　⒊原告主張其適用勞退舊制之年資自80年5月10日起至94年6
      月30日止，共計14年1月又21日，依勞動基準法第55條第1
      項第1款規定，共計為29個基數等情，為被告所不爭執。
      則原告得請求勞退舊制之退休金為629,880元（計算式：2
      1,720×29＝629,880）。被告雖抗辯無力清償云云，然此僅
      係清償能力之問題，與被告依法應負之雇主責任無涉，自
      無可採。從而，原告依前開規定，請求被告給付勞退舊制
      之退休金629,880元，為有理由，逾此範圍，即屬無據。
　㈢原告得請求被告給付資遣費100,320元：　
　　⒈按勞工適用本條例之退休金制度者，適用本條例後之工作
      年資，於勞動契約依勞動基準法第十一條規定終止時，其
      資遣費由雇主按其工作年資，每滿一年發給二分之一個月
      之平均工資，未滿一年者，以比例計給；最高以發給六個
      月平均工資為限，不適用勞動基準法第十七條之規定，勞
      工退休金條例第12條第1項定有明文。
　　⒉原告主張其自94年7月1日起至110年6月30日止之年資，共
      計15年11月又29日，依勞工退休金條例第12條第1項規定
      ，應發給6個月之平均工資等情，為被告所不爭執，則被
      告應給付原告之資遣費為130,320元（計算式：21,720×6＝
      130,320），扣除原告已領取之30,000元，被告尚應給付1
      00,320元（計算式：130,320－30,000＝100,320），是原告
      請求被告給付資遣費100,320元，核屬有據，逾此部分請
      求，則無理由。
　㈣原告得請求被告給付特別休假未休工資180,000元：
　　⒈按勞工在同一雇主或事業單位，繼續工作滿一定期間者，
      應依下列規定給予特別休假：一、六個月以上一年未滿者
      ，三日。二、一年以上二年未滿者，七日。三、二年以上
      三年未滿者，十日。四、三年以上五年未滿者，每年十四
      日。五、五年以上十年未滿者，每年十五日。六、十年以
      上者，每一年加給一日，加至三十日為止。勞工之特別休
      假，因年度終結或契約終止而未休之日數，雇主應發給工
      資。但年度終結未休之日數，經勞雇雙方協商遞延至次一
      年度實施者，於次一年度終結或契約終止仍未休之日數，
      雇主應發給工資。勞工依本條主張權利時，雇主如認為其
      權利不存在，應負舉證責任，勞動基準法第38條第1項、
      第4項、第6項分別定有明文。又特別休假未休工資之發給
      ，應按勞工未休畢之特別休假日數，乘以其一日工資計發
      。所謂一日工資，為勞工之特別休假於年度終結或契約終
      止前一日之正常工作時間所得之工資。其為計月者，為年
      度終結或契約終止前最近一個月正常工作時間所得之工資
      除以30所得之金額，勞動基準法施行細則第24條之1第2項
      第1款第1、2目亦有明定。
　　⒉查原告自80年5月10日起受僱於被告，至110年6月30日勞動
      契約終止日止，原告主張5年內尚有150日特別休假未休，
      被告未能證明原告已休畢特別休假，則原告以日薪1,200
      元計算，請求被告給付特別休假未休工資180,000元（計
      算式：1,200×150＝180,000），即屬有據。
　㈤原告請求謀職假工資，並無理由： 
　  按勞工於接到前項預告後，為另謀工作得於工作時間請假外
    出。其請假時數，每星期不得超過二日之工作時間，請假期
    間之工資照給，勞動基準法第16條第2項定有明文。亦即，
    勞工因雇主預告終止勞動契約後，於預告期間內有請假權（
    謀職假），請假期間有工資權。但是未請假或終止契約時，
    勞動基準法並無如特別休假於第38條第4項有明定雇主應給
    工資之規定，是以勞工於勞動契約終止時，尚不能就其未請
    假之謀職假部分要求雇主給予工資。查，原告於110年6月30
    日收受被告終止勞動契約之通知後，並未請假謀職，依前揭
    說明，原告尚不得於終止勞動契約後要求被告給付「原本得
    請假但未請假」之工資，是原告此部分請求為無理由。
　㈥以上合計原告得請求之金額為910,200元（計算式：629,880＋
    100,320＋180,000＝910,200）。　
五、綜上所述，原告依勞動基準法第38條第4項、第55條第1項第
    1款、勞工退休金條例第11條第1項、第2項、第12條第1項規
    定，請求被告給付910,200元，為有理由，應予准許。逾此
    範圍之請求，為無理由，應予駁回。
六、本件係就勞工之給付請求，為雇主敗訴之判決，依勞動事件
    法第44條第1項規定，應依職權宣告假執行，並依同條第2項
    規定，職權宣告被告預供擔保後，得免為假執行。
七、訴訟費用負擔之依據：民事訴訟法第79條。
中　　華　　民　　國　　111 　年　　8 　　月　　26　　日
                  勞動法庭    法  官  董惠平
正本係照原本作成。
如對本判決上訴，須於判決送達後20日內向本院提出上訴狀。如
委任律師提起上訴者，應一併繳納上訴審裁判費。
中　　華　　民　　國　　111 　年　　8 　　月　　26　　日
                              書記官  劉雅玲